【裁判字號】    90,易,218
【裁判日期】    900413
【裁判案由】    妨害家庭等
【裁判全文】
臺灣屏東地方法院刑事判決                            九十年度易字第二一八號
    公  訴  人  臺灣屏東地方法院檢察署檢察官
    被      告  甲○○
    選任辯護人  鍾治漢
    被      告  乙○○
右被告因妨害家庭等案件，經檢察官提起公訴（八十九年度偵字第六九二三號），本
院判決如左：
    主  文
乙○○有配偶而與人通姦，處有期徒刑肆月，如易科罰金，以參佰元折算壹日。
甲○○與有配偶之人相姦，處有期徒刑肆月，如易科罰金，以參佰元折算壹日，又傷
害人之身體，處罰金參仟元，如易服勞役，以參佰元折算壹日。
    事  實
一、乙○○係丙○○之妻，為有配偶之人，而甲○○明知乙○○係丙○○之妻，其二
    人竟基於通姦及相姦之意思，於民國八十九年十二月五日左右，在屏東縣長治鄉
    ○○村○○路三十三號三樓之十一乙○○租處，發生性關係一次。嗣於八十九年
    十二月八日凌晨一點多，乙○○、甲○○二人同返上開處所，丙○○發現後乃隨
    即報警，於當日一點四十分左右，警方至於上址查緝，其二人見警方前來，立刻
    關上房門，經警敲門後，約三、四分鐘後始開門，警方人員及丙○○入內後發現
    其二人之內衣褲同放在陽台晾曬，警方並在房內扣得其二人於三天至四天前發生
    性行為後所使用過並留有精斑之衛生紙數紙。
二、甲○○因為丙○○在上述時間跟隨警方人員進入房內後，即持相機拍照蒐證，乃
    心生不悅，基於普通傷害之意思，出手毆打丙○○臉部一拳，致丙○○受有左眼
    眶外側三Ｘ三公分瘀血之傷害。
三、案經丙○○訴由屏東縣警察局屏東分局報請（妨害家庭部分）及丙○○訴請（傷
    害部分）台灣屏東地方法院檢察署檢察官偵查起訴。
    理  由
一、訊據被告甲○○、乙○○二人均矢口否認有上開犯行，被告甲○○辯稱：伊雖於
    八十九年十二月五日至七日有至乙○○上開租處洗澡，但未與乙○○發生性關係
    ，亦未出手打人等語；被告乙○○則辯稱：未與甲○○發生性關係，房間內之衛
    生紙之精斑係甲○○在伊租處自慰後所留等語。
二、經查：（一）、被告乙○○、甲○○二人確有通（相）姦之事實，已據告訴人丙○○指訴甚詳，告訴人丙○○並指稱：被告二人曾打電話要與我和解，並承認有
    發生性關係等語（偵查卷第十六頁）。又警方當晚前去查緝時，在被告乙○○房
    間內查扣三至四天前所使用過之衛生紙數張，而本院將該衛生紙送請法務部調查
    局以ＳＭ試劑精斑反應檢驗法檢測結果，該衛生紙有精斑反應，此有法務部調查
    局（九○）陸（四）字第九○○一二○六九號鑑定通知書一件在卷可參，而據被
    告乙○○供稱伊之租處只有二位女性友人及被告甲○○曾經到過，除此之外並未
    有他人來過，警方所查扣之衛生紙放了約三天至四天等語（九十年三月三十日審
    判筆錄）。準此，該精斑顯係被告甲○○所留，已無疑義。雖被告甲○○於本院
    提示上開鑑定報告後辯稱：伊去被告乙○○租處洗澡，並有自慰行為才留下該精
    液云云，但其本院九十年三月三十日審理之初，其已供稱：伊去那裡洗澡，洗完
    澡稍作停留就走了，並沒有手淫之行為等語。且其至他人租處洗澡，竟在該處自
    慰手淫，亦有違常情，因此其所稱係自慰才留有精斑之說法，顯係見到鑑定報告
    書後所編造，不足採信。（二）、按認定犯罪事實所憑之證據，並不以直接證據
    為限，即依各種間接證據，綜合印證，本於推理之作用，為其認定犯罪事實之基
    礎者，仍為法之所許，最高法院早著有二十七年滬上字第六十四號判例可資參照
    。本件雖無被告二人通（相）姦之直接證據，但，被告甲○○經常獨自至被告乙○○房內洗澡，而案發前深夜一點多二人同返租處，未有分手之跡像，警方前往
    時又心虛不開門，其後又發現陽台上有其二人之內衣褲懸掛在一起，可見其二人
    關係非比尋常；而警方在房內所查抑之衛生紙竟留有被告甲○○之精斑，而該精
    又非其自慰所留，亦有如前述。本件就其二人關係、查獲時之反應、所留物品、
    現場物品留有被告甲○○之精斑等各項資料，綜合判斷，本於推理作用，依經驗
    法則，自可認定被告二人於八十九年十二月五日左右有發生性行為一次。（三）
    、又被告甲○○於告訴人丙○○拍照時，出手毆打告訴丙○○一拳致告訴人丙○○受有左眼眶外側三Ｘ三公分瘀血之傷害等事實，已據告訴人丙○○指訴至詳，
    另證人黃文章亦證稱：伊與丙○○係好朋友，當日丙○○叫伊一起去抓姦‧‧‧
    甲○○因為要搶丙○○手上之相機，丙○○不給，甲○○就出手毆打丙○○之臉
    上一拳等語（九十年一月十二日偵訊筆錄），核與告訴人之指訴相符，再參以證
    人即當日前往處理之警員戴國光所述：被告甲○○與告訴人丙○○有在伊背後發
    生爭執等情，堪認被告甲○○確有出手打人之事實，此外，復有告訴人提出之驗
    傷診斷書一份附卷足憑，是被告甲○○辯稱當日未出手毆打告訴人亦無足採。（
    四）、綜上，本件事證明確，被告二人犯行均堪認定。
三、查被告乙○○係告訴人丙○○之配偶，有其身分證影本在卷可考，其竟與人通姦
    行為，故核其所為，係犯刑法第二百三十九條前段之通姦罪；而被告甲○○曾受
    乙○○之請託為其夫丙○○找工作，可見其明知對方為有配偶之人，竟仍與之相
    姦，核其所為係犯刑法第二百三十九條後段之相姦罪，其傷害告訴人丙○○之行
    為，係犯刑法第二百七十七條第一項之傷害罪，其所犯上開二罪間，犯意各別，
    罪名互異，亦無何牽連關係，故應予分論併罰。爰審酌被告二人素行、犯罪動機
    、目的、手段、所生危害之輕重及犯罪後態度等一切情狀，分別量處如主文所示
    之刑，並均諭知易科罰金及就罰金部分諭知易服勞役之折算標準。扣案之衛生紙
    與被告之犯罪並無直接關係，自不得併予宣告沒收。另被告二人行為後，刑法第
    四十一條業於九十年一月十日修正公布，同年一月十二日生效，修正後之刑法第
    四十一條第一項前段規定：犯最重本刑五年以下有期徒刑之罪，而受六個月以下
    有期徒刑或拘役之宣告，因身體、教育、職業、家庭或其他正當事由，執行顯有
    困難者，得以一元以上三元以下折算壹日，此與原先之規定已有不同，本件適用
    新舊法之結果，雖無不同，但依刑法第二條第一項前段從新主義之規定，自應適
    用修正後之刑法第四十一條第一項之規定，就被告二人所宣告有期徒刑部分為易
    科罰金及其折算標準，併此指明。
四、公訴意旨略以：被告二人除於八十九年十二月五日左右，為在上址為通（相）姦
    犯行外，並自八十九年十一月五日起，至八十九年十二月八日為警查獲止，在屏
    東縣長治鄉○○村○○路三十三號三樓之十一乙○○租住處，連續發生性關係多
    次。惟犯罪事實應依證據認定之，不得以推論或臆測之方法為認定犯罪事實之基
    礎。經查警方查獲時，固發現其二人仍在租處，且其內衣褲懸掛在一起等事證，
    但此亦僅能證明其二人關係較為親密而已，另案發當日檢察官令警方採被告乙○○陰道分泌物送驗結果，並未有精斑反應，此有上開法務部調查局鑑定報告書可
    參，可見當日其等並未有何性行為。本件公訴人認被告二人除上述十二月五日左
    右之犯行外，更有多次之通（相）姦犯行，應係出於推論或臆測，不能據此認定
    其犯罪事實，惟公訴人認此部分與上開其二人通（相）姦之犯行具有連續犯之裁
    判上一罪關係，爰不另為無罪之諭知。
據上論斷，應依刑事訴訟法第二百九十九條第一項前段，刑法第二百三十九條、第二
百七十七條第一項、第二條第一項前段、第四十一條第一項前段、第四十二條第二項
，罰金罰鍰提高標準條例第一條前段、第二條，判決如主文。
本案經檢察官蔡榮龍到庭執行職務
中      華      民      國      九十      年      四      月    十三    日
                                          法  官   黃國永
右正本證明與原本無異。
對於本判決如有不服應於收受送達後十日內向本院提出上訴書狀上訴於台灣高等法院
高雄分院並按他造當事人之人數附具繕本。
                                          書記官   李勝群
中      華      民      國      九十      年      四      月    十三    日
附錄本案論罪科刑法條全文
刑法第二百三十九條、第二百七十七條第一項。


司法院資訊處製作；財團法人民間司法改革基金會備份。
